# 业务合并问题

提问人：五老峰 时间：2012-12-18 23:09:31
陈老师： 麻烦问一下业务合并问题。 如果一家拟IPO的A企业，原来有部分半成品分别向B和C购买。这些材料是由B和C生产的。B公司是大股东所办的公司， C公司原来由该大股东设立的， 1 年前转给了其亲属。 目前为了减少关联交易，A公司打算将B和C有生产这些产品的设备购买进来，自己生产这些半成品，不让B和C生产这种半成品，B和C公司内部生产这种半成品的几个工人也打算并到A公司内。 假设A公司按B和C公司固定资产的账面的净额来购买，评估报告仅作参考，同时假设 2012 年 12 月底完成收购计划。 想向陈老师请教下列问题 1 、对于A公司收购B公司的机器设备，是否属于同一控制下的业务合并呢？如果是同一控制下的业务合并，在合并会计报表本期和上期如果处理呢？因为同一控制下的业务合并的合并报表要求调整上期数和期初数，但不知如何调整合并会计报表？
A：在上期期末是不是应该做： 借：固定资产 （按上期末净额） 贷：资本公积 （按上期末净额） 同时：还要不要对这些半成品产品的毛利进行合并分录呢？如做 借： 产品销售成本（或存货等） （按上年该产品毛利金额） 贷：资本公积（按上年该产品毛利金额）
B：本年除了对上年合并分录继续进行调整外，还要对本年的金额进行调整，又应如果做合并分录呢？
2 、对于A公司收购C公司的机器设备，应该不算同一控制下的业务合并了吧，如果直接按净额购买，可否呢？
对这种业务合并的合并分录不清楚如何做合并分录，也不知上面对不对，麻烦陈老师帮助帮助，谢谢了！

回答人：chenyiwei
回复 五老峰 的帖子
如果收购方有其他子公司，需编制合并报表的，则要对来自B公司的被收购资产（构成业务）原先所在的法人主体进行一定的剥离调整，模拟出该业务自身作为一个独立会计主体的报表，纳入收购方合并报表内。如果收购方无需编制合并报表的，则被收购业务相关的业绩可以自合并日之后才开始纳入，但仍需以补充资料的形式提供假设在最早报告期期初即已完成合并情况下的备考财务信息。
类似问题在本版面上有过多次讨论，你可以搜索一下。 对于向C公司收购的业务，如果不构成同一控制下合并的，则比照非同一控制下的合并处理，对收购的净资产按购买日公允价值入账，收购价格与被收购的可辨认净资产公允价值之间的差额调整商誉或负商誉。
这一处理在收购方个别报表和合并报表层面是相同的。